【裁判字號】    90,上訴,721
【裁判日期】    901030
【裁判案由】    偽造文書等
【裁判全文】
臺灣高等法院臺南分院刑事判決              九十年度上訴字第七二一號      Ｇ
      上  訴  人
      即  被  告  己  ○  ○
      選任辯護人  陳  清  白
右上訴人因偽造文書等案件，不服臺灣臺南地方法院八十九年度訴緝字第六八號中華
民國九十年四月三日第一審判決（起訴案號：臺灣臺南地方法院檢察署八十二年度偵
字第六九五六號，及移送併辦案號：臺灣臺南地方法院檢察署八十二年度偵字第九一
七０號、八十二年度偵字第九九四０號、八十三年度偵字第一０三七四號、九十年度
偵字第一五九一號，臺灣高雄地方法院檢察署九十年度偵字第一五四０五號），提起
上訴，本院判決如左：
      主      文
原判決撤銷。
己○○教唆竊盜，累犯，處有期徒刑壹年貳月。
      事      實
一、己○○曾於七十七年間犯竊盜罪，經本院判處有期徒刑三年確定，嗣於八十年間
    經臺灣高等法院高雄分院依中華民國八十年罪犯減刑條例減為有期徒刑一年六月
    確定，發監執行後，於八十年三月五日假釋出監，在有期徒刑所餘刑期內未經撤
    銷假釋，其未執行之刑，以已執行論，於八十年四月二十七日執行完畢，仍不思
    悔改，緣趙益緯（業經判罪處刑）於八十一年三月底，因其所有之車牌號碼ＳＷ
    ─三九九八號，引擎號碼ＡＣＢ四三一三ＮＦＦ八五０七九號ＢＭＷ廠牌自小客
    車發生車禍，車頭嚴重毀損無法使用，修理費用高達新臺幣（以下同）三十萬元
    ，竟意圖為自己不法之所有，欲竊取他人同型車輛後，再將被竊車輛改掛自己受
    損車之車牌，以規避追查，而使用該被竊車輛，遂於八十一年四月底某日，以十
    五萬元之代價（起訴書誤載為三十萬元），教唆黃盈斌（業經判罪處刑）下手實
    施竊盜，黃盈斌受趙益緯教唆後，並未親自著手竊盜，旋再以十五萬元之代價，
    在臺南市○○路一四七號再轉教唆己○○竊盜。己○○即又以十萬元之代價，教
    唆綽號「小霖」之不詳姓名年籍之成年男子竊盜。綽號「小霖」之不詳姓名年籍
    之成年男子乃於八十一年六月三十日二時許，在臺中市西屯區○○○路○段十七
    之十號前，竊取郭君如所有，車號一六七─一九八八號，引擎號碼ＡＣＢ四三一
    二ＮＦＦ七八七六八ＢＭＷ廠牌之自小客車，得手後更改車身顏色，並懸掛趙益
    緯前揭車牌，復將該車之引擎號碼變造為趙益緯之前揭引擎號碼後，在八十一年
    七月間，經由己○○、黃盈斌轉交給趙益緯。趙益緯為恐東窗事發，又於八十一
    年八月間，以九十九萬元之代價，出售予不知情之莊文龍。警方於八十二年六月
    十六日十一時三十分許，在臺南縣鹽水鎮查獲趙益緯，起出上開自小客車後，循
    線在八十二年六月十六日十八時許，在臺南市○○○路關帝廟前查獲己○○。己○○犯後逃匿，經本院於八十二年十二月十八日以南院刑緝字第一０八０號發佈
    通緝，後於八十九年十一月二十七日二十時三十分許，在臺北縣土城市○○街六
    十二號為警緝獲歸案。
二、案經臺北縣警察局新莊分局報請臺灣臺南地方法院檢察署檢察官偵查起訴及臺南
    市警察局第二分局、第五分局報請同署檢察官偵查後移送併辦。
      理      由
一、訊之上訴人即被告己○○對於右揭教唆綽號「小霖」者竊取車號一六七─一九八
    八號自小客車乙節坦承不諱，核與證趙益緯、黃盈斌證述情節相符，並與被害人
    郭君如指訴情節相符，且有贓物認領保管單在卷可憑。而黃盈斌、趙益緯等人係
    於八十二年六月十六日遭警方查獲。被告自白犯罪事實，核與事證相符，犯行堪
    以認定。
二、核被告意圖為自己不法之所有，教唆綽號「小霖」之不詳姓名年籍之成年男子犯
    竊盜罪，所為係均犯刑法第三百二十條第一項竊盜罪。被告教唆綽號「小霖」犯
    竊盜罪，為教唆犯，應負教唆竊盜之罪責，依刑法第二十九條第二項之規定，應
    依所教唆之罪處罰之。被告於七十七年間犯竊盜罪，經本院判處有期徒刑三年確
    定，嗣於八十年間經臺灣高等法院高雄分院依中華民國八十年罪犯減刑條例減為
    有期徒刑一年六月確定，發監執行後，於八十年三月五日假釋出監，在有期徒刑
    所餘刑期內未經撤銷假釋，其未執行之刑，以已執行論，於八十年四月二十七日
    執行完畢，有臺灣高等法院被告全國前案紀錄表在卷可按，其於有期徒刑執行完
    畢後，五年以內再犯本件有期徒刑以上之罪，為累犯，應遞加重其刑。
三、原審以被告罪證明確，因予論罪科刑，固非無見，惟被告關於公訴人所指訴涉嫌
    於八十年六月十三日七時許，在臺北市士林區○○○路三三一巷口，竊取丙○○
    所有之車牌號碼四三八─六一一三號自小客車，及於八十一年一月十一日十一時
    許，在高雄市○○區○○路一八五號前，竊取乙○○所有之車牌號碼三０二─八
    九００號自小客車部分，犯罪尚屬不明證明（詳如後述），原判決遽認罪責，容
    有未洽。上訴意旨，執以指摘原判決不當，為有理由，自應由本院將原判決撤銷
    改判，以期適法。爰審酌被告素行不良，犯罪之動機、目的、手段、所得利益、
    所生危害、犯罪後態度等一切情狀，量處如主文第二項所示之刑，以資懲儆。
四、公訴人認被告有多項竊盜前科，甫出獄復犯本案，顯對刑罰之反應力薄弱，且有
    犯罪習慣，爰求處有期徒刑四年，並宣告保安處分。惟被告於本案之前，僅於七
    十七年、七十八年間犯竊盜案二次，經減刑為一年六月確定，並執行完畢。從被
    告因竊盜案遭判罪處刑之次數或因而入監執行之期間而言，尚無積極證據足認被
    告對於刑罰之反應力薄弱。又被告於本案之後，固一再因竊盜罪嫌，經各地司法
    機關通緝或偵查起訴，然既非在本案之前所為，亦難據以認定被告在本案中已有
    竊盜之習慣。公訴人上開求刑，尚難謂妥適，併此敘明。
五、另臺灣臺南地方法院檢察署檢察官聲請併案意旨另以：己○○另基於意圖為自己
    不法之所有之概括犯意，受戊○○（另案判罪處刑）之教唆，以四、五萬元之代
    價，於八十年六月十三日七時許，在臺北市士林區○○○路三三一巷口，竊取丙○○所有之車牌號碼四三八─六一一三號自小客車，得手後將之解體，頂拚於甲○○（另案判罪處刑）所有之車牌號碼ＵＩ─七二七五號自小客車。嗣甲○○駕
    駛該車於八十三年二月二十一日十五時三十分許，在臺南市○○路二三三號前為
    警查獲，始循線查知上情（併辦案號：八十三年度偵字第一０三七四號）。又承
    上開概括犯意，於八十一年一月十一日十一時許，在高雄市○○區○○路一八五
    號前，竊取乙○○所有之車牌號碼三０二─八九００號自小客車，得手後交由戊○○、丁○○（另由檢察官偵查起訴）解體，並變造引擎號碼後，頂拚為車牌號
    碼ＴＰ─一六九九號自小客車，由丁○○於八十一年四月七日在臺南市○○路二
    十二號「錦合興車行」以四十五萬元出售予不知情之林建生（併辦號：八十二年
    度偵字第九一七０號、八十二年度偵字第九九四０號），因認其涉有刑法第三百
    二十條第一項竊盜罪等語。惟按犯罪事實應依證據認定之，無證據不得推定其犯
    罪事實；又不能證明被告犯罪者，應諭知無罪之判決；刑事訴訟法第一百五十四
    條、第三百零一條第一項分別定有明文。又認定不利於被告之事實，須依積極證
    據，苟積極證據不足為不利於被告事實之認定時，即應為有利於被告之認定，更
    不必有何有利之證據（最高法院三十年上字第八一六號判例參照）。再事實之認
    定，應憑證據，如未能發現相當證據，或證據不足以證明，自不能以推測或擬制
    之方法，為裁判基礎（最高法院四十年台上字第八六號判例參照）。又共同被告
    不利於己之陳述，固得為其他共同被告犯罪之證據，惟此項不利之陳述，須無瑕
    疵可指，而就其他方面調查，又與事實相符，始得採為其他共同被告犯罪事實之
    認定。訊之被告己○○堅決否認曾竊取車牌號碼四三八─六一一三號及三０二─
    八九００號自小客車，辯稱：自從黃盈斌教唆伊轉教唆綽號「小霖」者竊取車號
    一六七─一九八八號自小客車之後，就未住在臺南。因為黃盈斌事件之後，一些
    人和戊○○都被查獲，以為是伊去告密，放話要找伊麻煩，所以就前往東部隨車
    載運西瓜販售云云。經查，右揭事實固據證人戊○○指證歷歷，並有被害人丙○○、乙○○陳明失竊事實，且有贓物認領保管單在卷可憑。但被告於前案被查獲
    時，確供認以十萬元之代價，教唆綽號「小霖」之不詳姓名年籍之成年男子竊盜
    ，嗣後戊○○等人都被警查獲，而移送法辦，有戊○○等竊盜案卷足憑。且被告
    對證人戊○○之陳述堅決否認，要求與其對質，然證人拒不到庭，並經拘提不著
    ，是被告所辯並非全然無據，而被告於前案教唆綽號「小霖」之不詳姓名年籍之
    成年男子竊盜，於為警查獲時供述在卷，嗣後戊○○等人都被警查獲而送法辦，
    是被告所辯可能戊○○認為被告所供「小霖」係指伊，因而懷恨，亦合情理，此
    部分證據尚不足認定被告確有此部分犯罪事實。而被害人丙○○、乙○○陳明失
    竊事實，與贓物認領保管單，均僅能證明被害人確有失竊事實，並不能證明被告
    己○○有行竊事實。此外又查無積極證據證明，上開二輛自小客車係被告所竊，
    此部分犯罪尚屬不能證明，自與前開論罪科刑部分無連續犯裁判上一罪關係，檢
    察官聲請併辦即有未合，自應退還檢察官依法處理。
六、又臺灣臺南地方法院檢察署九十年度偵字第一五九一號、臺灣高雄地方法院檢察
    署九十年度偵字第一五四０五號併案部分，依併辦卷宗所示，被告己○○所涉為
    牙保贓物罪嫌，與本案不具有連續犯裁判上一罪關係，非起訴效力所及，本院不
    得併予審究，亦應由檢察官另行處理，始為適法。
據上論斷，應依刑事訴訟法第三百六十九條第一項前段、第三百六十四條、第二百九
十九條第一項前段，第三百二十條第一項、第四十七條，罰金罰鍰提高標準條例第一
條前段，判決如主文。
本案經檢察官曾顯智到庭執行職務。
中    華    民    國      九十      年      十        月      卅        日
                                  臺灣高等法院臺南分院刑事第五庭
                  審判長法官  李    文    福
                                            法官  蔡    長    林
                                            法官  董    武    全
右正本證明與原本無異。
被告不得上訴。
檢察官如不服本判決，應於判決送達後十日內向本院提出上訴書。
                                      法院書記官  李    良    倩
中    華    民    國      九十      年      十一      月        二      日
附錄：本判決論罪法條
刑法第三百二十條第一項：
意圖為自己或第三人不法之所有，而竊取他人之動產者，為竊盜罪，處五年以下有期
徒刑、拘役或五百元以下罰金。


司法院資訊處製作；財團法人民間司法改革基金會備份。
